【裁判字號】    89,台上,7515
【裁判日期】    891208
【裁判案由】    過失致人於死等
【裁判全文】
最高法院刑事判決                              八十九年度台上字第七五一五號
    上訴人  台灣高等法院高雄分院檢察署檢察官
    被  告  小山企業股份有限公司
    代表人  簡楊末
    被  告  甲 ○ ○
右上訴人因被告等過失致人於死等罪案件，不服台灣高等法院高雄分院中華民國八十
七年七月八日第二審判決（八十七年度上訴字第一六七號，起訴案號：台灣高雄地方
法院檢察署八十六年度偵續字第九一號），提起上訴，本院判決如左：
    主  文
原判決關於甲○○業務過失致人於死及法人負責人違反對防止電能引起之危害應有符
合標準之必要安全衛生設備之規定，致發生死亡職業災害部分均撤銷，發回台灣高等
法院高雄分院。
其他上訴駁回。
    理  由
一撤銷部分：
原判決關於被告甲○○業務過失致人於死及法人負責人違反對防止電能引起之危害應
有符合標準之必要安全衛生設備之規定，致發生死亡職業災害部分，以公訴意旨略稱
：被告甲○○係小山公司之代表人，於民國八十五年七月十二日下午僱用臨時工林文
輝（另案判決無罪確定）及黃水忠在該公司內維修鍋爐，明知雇主對防止電、熱及其
他之能引起之危害應有符合標準之必要安全衛生設備，且當時並無不能注意之情形，
仍疏未注意，竟提供電線有絕緣破損之電焊機，復未設置自動電擊防止裝置，使黃水
忠於同日下午四時四十五分許，在上址待修之鍋爐內，使用電焊機修補鍋爐內之破損
部分時，因電焊機之電線絕緣破損，破皮之電線觸及黃水忠右肩而遭觸電，致其心肺
衰竭送醫不治死亡，因認甲○○涉犯勞工衛生法第三十一條第一項及刑法第二百七十
六條第二項之業務過失致人於死罪嫌，惟經審理結果，認被告甲○○被訴此部分之犯
罪均不能證明，因而撤銷第一審論處被告罪刑之判決，改判諭知甲○○無罪。
然查依卷內資料，本件被害人黃水忠係於維修小山企業股份有限公司（下稱小山公司
）所有之鍋爐而使用電焊機時，觸電致心肺衰竭死亡，證人林文輝於警訊時供稱：黃
水忠使用之修理工具和電焊機，由該工廠（指小山公司）提供（八十五年度相字第一
三七○號偵查卷第三頁反面），證人簡楊末於警訊亦供稱該電焊機係小山公司所有
（同上卷第四頁反面）；台灣電力公司電力綜合研究所八十七年四月二十三日（八七
）Ｄ研字第八七○四○四一七號函說明(三)、(四)分別載稱：「本案所用二二○Ｖ電焊機
之絕緣電阻應在○‧二ＭΩ以上，本案電線破損而感電，顯然該電線之絕緣電阻未達
規定值」、「本案感電途徑似由絕緣破損電線處經人體至大地，構成電流回路，若阻
絕該電流回路則可避免感電事故」，有該函附卷可稽（原審卷第六十二頁及第六十三
頁）；如果無訛，則小山公司提供黃水忠使用之電焊機是否為電氣設備﹖該電焊機使
用時萬一有漏電現象有無自動斷電設備﹖此與被告甲○○有無違背注意業務而應負刑
責至有關係，原判決未深入審究，徒以：「鍋爐非電氣設備，無設置自動防止電擊裝
置之必要，縱有發生觸電，顯非因設備之缺失所引起之死亡，自不違勞工衛生法第五
條第一項第三款之規定」云云，尚嫌率斷；又依證人林文輝及簡楊末之供述，本件
電焊機係由小山公司所提供，案發時甲○○為小山公司之負責人，該電焊機究由甲○
○提供或由小山公司何人提供﹖原審未予查明，即於判決理由說明該電焊機並非甲○
○親自提供，不能因其為小山公司負責人，即不分皂白，即論以業務過失致人於死罪
，而諭知甲○○此部分無罪，並未說明其所憑之論斷理由，自有理由不備之違法。檢
察官上訴指摘原判決此部分違法，非無理由，應認原判決此部分有撤銷發回之原因，
檢察官起訴認甲○○涉犯法人負責人違反防止電能引起之危害應有符合標準之必要安
全衛生設備之規定致發生死亡職業災害與其業務過失致人於死有想像競合關係，基於
審判不可分原則，應一併發回。
二上訴駁回部分：
按刑事訴訟法第三百七十六條所列各罪之案件，經第二審判決者，不得上訴於第三審
法院，法有明文規定；本件被告甲○○所犯法人負責人違反事業單位工作場所發生死
亡職業災害時，應於二十四小時內報告檢查機構及未經司法機關或檢查機構之許可不
得移動現場等規定部分，檢察官上訴書未聲明為一部上訴，視為對此部分亦一併上訴
，原判決係依勞工安全衛生法第三十二條第一項第二款論處罪刑，又被告小山公司雇
主違反事業單位工作場所發生死亡職業災害時，應於二十四小時內報告檢查機構及未
經司法機關或檢查機構許可，不得移動現場等規定部分、檢察官上訴書未聲明為一部
上訴，視為對此部分亦一併提起上訴，原判決係依勞工安全衛生法第三十二條第二項
論處罪刑，核俱屬刑事訴訟法第三百七十六條第一款之案件；至小山公司被訴雇主違
反對防止電能引起之危害應有符合標準之必要安全衛生設備之規定，致發生之職業災
害部分，原判決改判諭知小山公司無罪，檢察官係依勞工安全衛生法第三十一條第二
項提起公訴，該罪之法定刑為罰金刑，亦屬刑事訴訟法第三百七十六條第一款之案件
；依上開說明，既經第二審判決，均不得上訴於第三審法院，上訴人竟復提起上訴，
顯為法所不許，各應駁回。
據上論結，應依刑事訴訟法第三百九十七條、第四百零一條、第三百九十五條前段，
判決如主文。
中      華      民      國    八十九    年     十二     月      八      日
                              最高法院刑事第一庭
                                  審判長法官  施  文  仁
                                        法官  張  淳  淙
                                        法官  林  永  茂
                                        法官  蕭  仰  歸
                                        法官  洪  佳  濱
      右正本證明與原本無異
                                              書  記  官
中      華      民      國    八十九    年     十二     月     十四     日


司法院資訊處製作；財團法人民間司法改革基金會備份。
